【裁判字號】    90,判,928
【裁判日期】    900531
【裁判案由】    商標註冊
【裁判全文】
最  高  行  政  法  院  判  決                      九十年度判字第九二八號
    原      告  美商．玫琳凱公司（May Kay，Inc）
    代  表  人  凱薩琳．R．藍.
    訴訟代理人  楊鴻基  律師
    被      告  經濟部智慧財產局
    代  表  人  陳明邦
右當事人間因商標註冊事件，原告不服行政院中華民國八十八年十月十四日台八十八
訴字第三七六九七號再訴願決定，提起行政訴訟。本院判決如左：
    主  文
原告之訴駁回。
訴訟費用由原告負擔。
    事  實
緣原告於民國八十六年八月二十六日以「ELIGE 」商標，指定使用於商品及服務分類
表第三類之化粧品、香水、古龍水、防汗臭劑、沐浴精、肥皂、沐浴用浴油、潤膚水
、潤膚乳、潤膚膏、爽身粉商品申請註冊。原處分機關經濟部中央標準局（八十八年
一月二十六日改制為經濟部智慧財產局）以其商標圖樣之ELIGE 與台灣井筒化學工業
股份有限公司之註冊第一九四六一一號「芬汎賜 ELITE」商標外文近似，且指定使用
於同一或類似商品，乃依商標法第三十七條第十二款之規定予以核駁，發給第000
0000號商標核駁審定書。原告不服，提起訴願、再訴願，遞遭決定駁回，遂提起
本件行政訴訟，茲摘敘兩造訴辯意旨如次：
原告起訴意旨及補充理由略謂：一、按商標圖樣「相同或近似於他人同一商品或類似
商品之註冊商標」不得註冊，固為商標法第三十七條第十二款所明定，惟「商標圖樣
之近似，以具有普通知識經驗之一般商品購買人，於購買時施以普通所用之注意，有
無混同誤認之虞判斷之」，復為商標法施行細則第十五條第一項所規定。二、茲就系
爭商標「ELIGE」與據以核駁之註冊第一九四六一一號「芬汎賜ELITE」商標不構成近
似乙節，論述如左：(一)就觀念而言：據以核駁商標係由英文字「ELITE 」及中文字「
芬汎賜」所共同組成，而英文字「ELITE 」其意為「精華、組織中的傑出人物」等，
有當代英漢雙解辭典第四五六頁影本附卷可稽，況且「ELITE 」為經常用於描述香水
品質精良之適用詞，而系爭商標「ELIGE 」則為自創字，並無任何意義。兩造商標觀
念不近似，足以確認。(二)就外觀及讀音而言：據以核駁商標除了英文部分「ELITE 」
外，尚有中文字「芬汎賜」，其商標整體與系爭商標「ELIGE 」予人寓目印象並不相
同，況且縱使僅就外文部分比較，雖據以核駁商標英文部分之讀音為「      」，而
系爭商標之讀音則為「      」，故兩商標讀音不近似，實毋庸置疑。(三)在英語系之
美國，「ELITE」及「ELIGE」商標並存註冊於第三類商品：經查美國註冊第0000
000號「ELIGE 」商標，於一九九四年四月五日註冊於「洗髮精、潤絲精、髮膠」
等商品，而原告之「ELIGE 」商標則指定使用於註冊商品：化粧品、香水、古龍水等
。在英語系之美國認定「ELITE」與「ELIGE」商標，指定於相同或近似商品，並無混
淆誤認之虞，而得以併存註冊，足證兩商標的確不構成近似。三、綜上，系爭商標「
ELIGE」為一自創字，並無任何含義，而據以核駁商標「芬汎賜ELITE」，其英文部分
為具有特殊意義之字，與人印象深刻，容易與其他商標區別，況且據以核駁商標除了
英文部分外，尚有中文部分足以區別。而兩商標之讀音復區別顯然，故整體觀察比較
，並無構成一般消費者混淆誤認之虞。尤有進者，兩商標在美國併存註冊多年。是系
爭商標並無首揭規定之適用而應獲准註冊；原處分及原決定未加詳查，率爾為申請核
駁之處分、訴願駁回及再訴願駁回之決定，其認事用法顯有違誤，請求判決將再訴願
決定、訴願決定及原處分均撤銷等語。
被告答辯意旨略謂：按「相同或近似於他人同一商品或類似商品之註冊商標者」，不
得申請註冊，為商標法第三十七條第十二款所明定。而商標圖樣近似與否，以具有普
通知識經驗之商品購買人，於購買時施以普通所用之注意，有無混同誤認之虞判斷之
。本件原告申請註冊之「ELIGE」商標圖樣與註冊第一九四六一一號「芬汎賜ELITE」
商標圖樣主要部分之一之外文「ELITE 」，僅中間一字母「G」與「T」不同，其餘字
母及排列順序均相同，異時異地隔離觀察，外觀上難謂無使人產生混淆誤認之虞，復
均指定使用於同一或類似商品，自有首揭規定之適用。至原告主張「ELIGE」與「ELI
TE」在美國並存註冊多年一節，因各國國情不同，法制互異，不得執為本件應准予註
冊之論據。是被告依法核駁其註冊之申請，並無不合等語。
    理  由
按商標圖樣相同或近似於他人同一商品或類似商品之註冊商標者，不得申請註冊，為
商標法第三十七條第十二款所規定，而判斷商標之近似與否，應就其主要部分，隔離
觀察有無引起混同誤認之虞以為斷。又商標在外觀、觀念或讀音方面有一近似者，即
為近似之商標，商標圖樣上之外文字母相同、排列各異，或僅少數字母不同，而外觀
相似，有混同誤認之虞者，為外觀近似。本件原告於八十六年八月二十六日以「ELIG
E 」商標，指定使用於商品及服務分類表第三類之化粧品、香水、古龍水、防汗臭劑
、沐浴精、肥皂、沐浴用浴油、潤膚水、潤膚乳、潤膚膏、爽身粉商品申請註冊。被
告以其商標圖樣之ELIGE 與台灣井筒化學工業股份有限公司之註冊第一九四六一一號
「芬汎賜 ELITE」商標外文近似，且指定使用於同一或類似商品，乃依商標法第三十
七條第十二款之規定予以核駁，發給第0000000號商標核駁審定書。原告不服
，遂循序提起本件行政訴訟，主張據以核駁商標圖樣上之外文「ELIGE 」意為精華、
組織中之傑出人物，亦常用於描述香水品質精良，系爭商標圖樣之外文「ELITE 」則
為自創字，不具字意，兩商標圖樣於觀念、外觀、讀音上區別顯然，整體觀察比較，
並無構成一般消費者混淆之虞，且系爭商標與據以核駁之商標在美國併存註冊多年等
語。經查：（一）、系爭「ELIGE 」商標圖樣如附圖一，指定使用於商品及服務分類
表第三類之化粧品、香水、古龍水、防汗臭劑、沐浴精、肥皂、沐浴用浴油、潤膚水
、潤膚乳、潤膚膏、爽身粉商品申請註冊，其外文「ELIGE 」與據以核駁之註冊第一
九四六一一號「芬汎賜 ELITE」商標圖樣如附圖二，指定使用於化粧品、香水、花露
水等商品，主要部分之一之外文「ELITE 」，在觀念或讀音上固有不同，惟外觀上僅
中間一字母G與T之別，其餘字母及排列均相同，異時異地隔離觀察，難謂無使人混同
誤認之虞，原處分其係屬近似之商標，復指定使用於同一或類似商品，乃核駁系爭商
標之申請註冊，揆諸首揭規定及說明，核無違誤。（二）、至原告所舉註冊第一一六
九九九號「ELIDA」、第三八八六一一號「ELSIE」、第七○八三七一號「雅ELLIE 」
、第六三八三二一號「雅 ELLIT」商標，係屬各該商標准予註冊當否之問題，尚不得
據為本件應准予註冊之論據；又系爭商標與據以核駁之商標在美國縱使併存註冊多年
，惟各國國情不同，法制有別，亦尚難據之作為本件應准予商標註冊之論據。（三）
、綜上所述，原告所訴，係其主觀之見，尚不足採。被告所為商標註冊核駁之審定，
揆諸首揭規定及說明，核無違誤，一再訴願決定遞予維持，亦無不合。原告起訴意旨
，為無理由，應予駁回。
據上論結，本件原告之訴為無理由，爰依行政訴訟法施行法第二條、行政訴訟法第九
十八條第三項前段，判決如主文。
中    華    民    國     九十        年      五      月     三十一      日
                    最 高 行 政 法 院  第 四 庭
                                審 判 長 法  官      葉  振  權
                                         法  官      蔡  進  田
                                         法  官      吳  錦  龍
                                         法  官      劉  鑫  楨
                                         法  官      吳  明  鴻
右  正  本  證  明  與  原  本  無  異
                                         法院書記官  陳  盛  信
中    華    民    國     九十        年      五      月     三十一      日


司法院資訊處製作；財團法人民間司法改革基金會備份。
